【裁判字號】    98,易,3028
【裁判日期】    981231
【裁判案由】    詐欺
【裁判全文】
臺灣板橋地方法院刑事判決              98年度易字第3028號
公  訴  人  臺灣板橋地方法院檢察署檢察官
被      告  乙○○
上列被告因詐欺案件，經檢察官提起公訴（98年度偵字第25464
號）及聲請併辦（92年度偵字第32998 號），被告於準備程序進
行中為有罪陳述，經告知簡式審判程序之旨，並聽取當事人之意
見後，經本院合議庭裁定由受命法官獨任進行簡式審判程序，判
決如下：
    主  文
乙○○幫助詐欺取財罪，處拘役伍拾捌日，如易科罰金，以新臺
幣壹仟元折算壹日。緩刑貳年，並應向檢察官指定之機構或團體
，提供捌拾小時之義務勞務，如未履行，即應撤銷緩刑；另於緩
刑期間付保護管束。
    事  實
一、乙○○明知金融機構存款帳戶及金融卡卡片，係可供人匯款
    入帳及自ＡＴＭ自動提款機提領現金之用之入帳提領工具，
    而帳戶存簿暨印鑑及密碼、金融卡卡片暨卡片密碼，則屬存
    簿提款或金融卡提款之必備證件資料，該等證件資料如遭他
    人以不法意圖知悉並持有，該人即可以該存款帳戶供他人匯
    款入帳並得以上開提款證件資料提領帳戶內金額，而可預見
    如將金融機構存款帳戶之帳戶存簿暨印鑑及密碼、金融卡卡
    片暨卡片密碼提供予來歷不明人士使用，將可能發生犯罪集
    團以該帳戶作為詐欺等財產犯罪之取得被害人交付金錢之手
    段之幫助犯罪結果，竟基於將其於金融機構申辦立帳之帳戶
    帳簿及金融卡卡片暨密碼交由不明人士使用將可能發生上開
    幫助財產犯罪之結果仍不違背其本意之幫助犯意，基於幫助
    詐欺之不確定故意，於民國98年8 月27日看報找尋工作，經
    與自稱為食品公司之不明人士人聯絡後，即依對方指示，在
    臺北縣三重市○○○路之天台廣場，將其前向中國信託商業
    銀行大安分行（下稱中國信託大安分行）申辦立帳之帳號00
    000000000 號帳戶之金融提款卡暨密碼（下稱本案中國信託
    金融卡卡片暨密碼）交付對方供對方使用。嗣該詐騙集團於
    取得乙○○上開中國信託帳戶資料後，即意圖為該集團不法
    之所有，基於詐欺取財之犯意，於同日晚間9 時許，以隨機
    撥打電話方式，與甲○通電後，向甲○佯稱前因網路購
    物時誤設轉帳設定，必須操作ＡＴＭ自動提款機更改設定，
    否則將遭重複或按月扣款云云，請伊匯款至上開帳戶內，致
    使甲○陷於錯誤，遂依電話指示，於翌日（28日）凌晨，
    以ＡＴＭ轉帳方式，先後匯款共新臺幣（下同）213,000 元
    至上開乙○○中信商銀帳戶內。嗣因甲○察覺遭詐騙，經
    報警處理，經警循線查獲，始查知上情。
二、案經甲○訴由臺北縣政府警察局海山分局移送及由臺北市
    政府警察局中正第二分局移送臺灣臺北地方法院檢察署檢察
    官呈請臺灣高等法院檢察署檢察長令轉臺灣板橋地方法院檢
    察署檢察官偵查起訴。
    理  由
一、本案被告乙○○所犯係死刑、無期徒刑或最輕本刑為三年以
    上有期徒刑以外之罪，於本院準備程序進行中，被告先就被
    訴事實為有罪之陳述，經本院告知簡式審判程序之旨，並聽
    取公訴人、被告之意見後，由本院合議庭依刑事訴訟法第27
    3 條之1 第1 項規定，裁定由受命法官獨任進行簡式審判程
    序。
二、被告就上開犯罪事實，於警詢、偵訊及審理中坦承不諱，並
    經被害人甲○於警詢中證述綦詳，另有郵局存簿交易明細
    、轉帳交易明細、被告之本案中國信託帳戶之帳戶交易紀錄
    資料各一份在卷可稽，堪認被告上開具任意性之自白與事實
    相符。綜上，本案事證明確，被告犯行洵堪認定，應予依法
    論科。
三、按行為人對於構成犯罪之事實，雖非決意促使其發生，但預
    見其發生而其發生並不違背其本意者，依刑法第13條第2 項
    之規定，仍以故意論。此學理上所稱之間接故意，指行為人
    主觀上對於構成要件之實現有所預見，仍聽任其發展，終致
    發生構成要件之該當結果者而言（最高法院83年度台上字第
    4329號判決要旨參照）；復按刑法上之幫助犯，係對於犯罪
    與正犯有共同之認識，而以幫助之意思，對於正犯資以助力
    ，而未參與實施犯罪之行為者而言（最高法院75年度台上字
    第21509 號、84年度台上字第5998號、88年度台上字第1270
    號判決要旨參照）；是以，如未參與實施犯罪構成要件之行
    為，且係出於幫助之意思提供助力，即屬幫助犯，而非共同
    正犯。被告乙○○就其將本案中國信託金融卡卡片暨密碼交
    付不明人士使用可能會發生財產犯罪之被害人依犯人指示將
    贓款款項匯入帳戶內後由犯人提領得手之事實，既有不確定
    故意及幫助故意，核被告所為，係犯刑法第30條第1 項、第
    339 條第1 項之幫助詐欺取財罪。又被告以幫助之意思，參
    與構成要件以外行為，為幫助犯，爰依刑法第30條第2 項規
    定，依正犯之刑減輕之。爰審酌被告將其帳戶金融卡提款卡
    暨密碼轉交予詐騙集團使用，助長他人犯罪，增加被害人尋
    求救濟及治安機關查緝犯罪之困難，危害被害人財產安全及
    社會治安，檢察官雖依本案被害人被害金額請求量處有期徒
    刑五月至六月，惟以，本案被害人受害金額固雖非小額，然
    以，交付帳戶幫助詐欺之犯罪類型，該提供帳戶之幫助詐欺
    行為人，於交出其帳戶後，對於該詐欺集團以其帳戶為多少
    之詐騙行為及有多少被害人因受詐騙而將款項匯入其帳戶內
    之詐欺結果，並無從控制，是該幫助犯行之可非難性，係在
    於行為人交付帳戶之原因以及交付幾個帳戶予該詐騙集團，
    而非在於各該帳戶最終由該詐騙集團騙取多少金錢，亦即，
    該幫助詐欺之行為人，於交付當時，僅對其交付帳戶將造成
    他人將受詐騙金額匯入其帳戶之危害結果有抽象認知，而對
    最終造成之實害結果，於行為當時無從有具體之確知，是對
    於交付帳戶幫助詐欺之行為人之科刑輕重標準，應視其交付
    帳戶之原因、交付帳戶之本數，以為量刑標準，而難逕以被
    害人被害金額作為量刑輕重之依據，否則即有失刑罰之公平
    性（例如，甲乙二人以相同原因同時各將各自帳戶交付詐欺
    集團使用，僅因該詐欺集團以乙之帳戶詐得較多金額，即對
    乙量處較重之刑，如此，即有對相同類型之犯罪行為、相同
    之主觀歸責情節為不同刑罰之違反平等原則之情形），本案
    依卷內事證，被告因急為謀取工作，而於或覺可疑情形下，
    而將其帳戶交付予詐欺集團，致發生本件被害之結果，是本
    案被告之幫助詐欺犯行惡性，難認重大，是檢察官請求量處
    有期徒刑五月至六月，顯屬稍重，致於，被害人得向被告請
    求如何之金額，則屬民事法律關係問題，而非本案所應認定
    之爭點，茲斟酌被告之素行、生活狀況、犯罪之動機、目的
    、手段、被害金額、所得之利益及犯後態度等一切情狀，量
    處如主文所示之刑，並諭知易科罰金之折算標準，以資懲儆
    。又被告前未曾因故意犯罪受有期徒刑以上刑之宣告，此有
    臺灣高等法院被告前案紀錄表一份在卷可參，其因思慮不周
    ，致犯本罪，信其經此追訴審判後，當知警惕而無再犯之虞
    ，本院綜合上開各情，認對其宣告之刑以暫不執行為適當，
    爰依刑法第74條第1 項第1 款規定，宣告緩刑如主文，並斟
    酌本件犯罪情節，依被告於審理中陳述之願接受之處罰，依
    同條第2 項第5 款規定，命被告向檢察官指定之機構或團體
    為各該時數之義務勞務並付保護管束，如主文所示。
四、至於被告所提供之本案中國信託帳戶金融卡卡片暨密碼證件
    ，既經被告交由他人，則已非被告所有，且均未扣案，參酌
    前開帳戶業經金融機關列管，是本案犯罪集團顯不會再使用
    上開帳戶，故上開帳戶存摺、提款卡及密碼等資料應為詐欺
    集團丟棄滅失，爰不為沒收之宣告，附此敘明。
據上論斷，應依刑事訴訟法第273 條之1 第1 項、第299 條第1
項前段，刑法第30條第1 項、第2 項、第339 條第1 項、第41條
第1 項前段、第74條第1 項第1 款、第2 項第5 款，刑法施行法
第1 條之1 第1 項、第2 項前段，判決如主文。
本案經檢察官陳怡親到庭執行職務。
中    華    民    國    98    年    12    月    31    日
                  刑事第一庭  法  官  陳世旻
上列正本證明與原本無異。
如不服本判決，應於判決送達後10日內敘明上訴理由，向本院提
出上訴狀 (應附繕本) ，上訴於臺灣高等法院。其未敘述上訴理
由者，應於上訴期間屆滿後20日內向本院補提理由書「切勿逕送
上級法院」。
                              書記官  楊雅芳
中    華    民    國    99    年    1     月    11    日
附錄本案論罪科刑法條全文：
中華民國刑法第339 條：
意圖為自己或第三人不法之所有，以詐術使人將本人或第三人之
物交付者，處五年以下有期徒刑、拘役或科或併科一千元以下罰
金。
以前項方法得財產上不法之利益或使第三人得之者，亦同。
前二項之未遂犯罰之。
中華民國刑法施行法（民國95年06月14日修正）
第1-1 條
中華民國九十四年一月七日刑法修正施行後，刑法分則編所定罰
金之貨幣單位為新臺幣。
九十四年一月七日刑法修正時，刑法分則編未修正之條文定有罰
金者，自九十四年一月七日刑法修正施行後，就其所定數額提高
為三十倍。但七十二年六月二十六日至九十四年一月七日新增或
修正之條文，就其所定數額提高為三倍。

司法院資訊處製作；財團法人民間司法改革基金會備份。
